---
title: "chapter1"
author: 'tabutan'
date: "`r Sys.Date()`"
output:
  rmdformats::readthedown:
     df_print: paged
     number_sections: yes
  tufte::tufte_html:
    tufte_features: ["fonts", "background", "italics"]
bibliography: reference_science_talk.bib
csl: evolutionary-anthropology.csl
---

```{r setup, include=FALSE}
knitr::opts_chunk$set(cache = TRUE)
```

```{r include=FALSE}
library(tufte)
```

# はじめに
科学は絶対ではない。

科学も常に不完全な情報から判断することを迫られることが多い。

人生は不完全な持ち札から判断することの連続だ。科学もそう。

# 科学とは？
科学をする上でこれは科学だと担保しているのは一体何か？<br>
それは、<br>

- 再現性
- 創造性・独創性
- 普遍性
- 客観性

## 再現性とは？
### クリエイターの世界と研究の世界のちがい
ReHacQの番組「まったりFUKABORIN」の中で、高橋プロデューサー（以下、高橋P）が再現性について面白い話を問いかけた [@rehacq_sunagawa1]。

>**高橋P** <br>
クリエイターの世界だと、<br>
他の人が再現できないものほど価値が高いといわれているんですけど、<br>
研究だと再現性がないとダメということですよね？<br>（中略）<br>
>
>**研究者**<br>
たとえば、映画とかでもいいですし、演奏でもいいですよ。<br>
実際にそこにあったっていう証拠がいっぱい揃っているじゃないですか？<br>
今はなかったとしても。<br>
>（中略）
<br>
嘘だと言われている研究はそこ（あったという多くの証拠）がないんですよ。<br>
だからこその再現なんですけれど。


## 創造性・独創性とは？
### クリエイターにおける独創性
高橋Pはさらに独創性に関わる発言をしている。<br>

>**高橋P** <br>
育てようと思って、どんなにロジックやっても、<br>
たぶん新海誠のものは新海誠にしか作れないんじゃないか？

この独創性は、科学の世界でも再現できないのではないか？<br>
なぜなら、どんなに先行研究を読んで、理路整然とした研究計画書を書こうとしても、原体験がないとそうそう本当の意味での独創的な発想というのはできそうにないからだ。<br>

<!-- ほんとうの意味での：パロディー研究ではないということ。 -->

原体験、つまり自分の五感で直接経験したことが、創作活動のモチベーションに大きく関わっているならば、勉強ばかりせず（追体験ばかりせず）外に出ていくことが肝要だ。もちろん、追体験はある世界を知る手掛かりになるのだが、原体験に勝る追体験はそうそうないだろう。<br>

昔の某大学の教授陣が講義に来ないで外に出かけろといっていたというエピソードは、ただ講義をするのが面倒くさかっただけでなく、原体験を求めるところから来ている節もあったのかもしれない。

### 研究における独創性
研究では独創的な研究と感じるとき、「オリジナリティーのある研究」、「いい研究」という[@nakagawa1992]。
では、オリジナリティーのある研究とは具体的に何か？霊長類学を例に説明している意見論文では[@nakagawa1992]、以下の２つを挙げている。

1. 種特異的な特徴を定量的に示し意義付けすること
1. 定量化するうえでの方法論上のオリジナリティー



## 普遍性とは？
河合隼雄と鷲田清一は、個別のことを足し算するのではなく、個別のことを徹底的にやる**事例研究**することで普遍性が生まれてくることについて談義している [@kawai_washida2010, p.74]。<br>

事例研究は、臨床心理学の学会で発表するとテーマを超えて多くの人が聴き入るという。<br>
河合隼雄曰く事例研究は、
$$
事例研究=論文+別解釈余地
$$

であるとしている。この別解釈余地があるため、みな聴きに来るとされていた。<br>

ここで少しこの談議について考えてみたい。<br>
というのも学問とは何かについて知るうえで大きな示唆を得るからだ。

「自然科学に毒されている」
: 学問をしていないと河合隼雄は考える。つまり、統計量で表された数字ばかりに追われ、その内実に迫れていないためだ。これは、**統計量のような表面的な客観性は普遍性と直結しない**と言ってもいいかもしれない。

「不登校の問題を超えてしまうんです」
: 徹底的にある事例について深めると、テーマを超えて普遍性が生まれるという。
これは、構造的に類似したものがあるためなのだろうか。

徹底的に事例研究することは、フィールド研究での観察と根底で通じ合っていると筆者は感じる。そこで、観察についての洞察を整理することで、観察は普遍性を生み出せるのか、生み出すならどのように生み出すのかについて考察していきたい。

これ以上の情報整理については @noda2019 を参照。

### 物語ること、文体
河合隼雄は理学のヒトなので、事実を忠実に描けば文体は関係ないと考えていた [@kawai_washida2010, p.79]。



<!-- ### なぜ科学は理解しがたいのか？ -->
<!-- 違う言語を習得していると考えた方がいい。科学は欧米由来によるところが大きいし、使用言語は英語。日本語での考え方や発想はあまり相性がいいとは言えない。 -->

# 観察とは？
理論系の分野ではない場合、データを実際に示さないと科学にはならない。


>観察とは愛である。
> `r tufte::quote_footer('---　佐渡島庸平（著） 『観察力の鍛え方』')`


観察とは忍耐ではなく、愛である。<br>
優れたクリエイターの文章は愛に溢れている [@sadoshima2021]。


 
# ヒトとは？
ヒトとは何か？<br>
非常に抽象的な問いであるために様々な分野でヒトとは何なのかという問いを頭の片隅において研究しているヒトたちがいる。

- 霊長類学者
- 人類学者
- ロボット学者
- AI学者 [@rehacq_matsuo1]





# 引用文献