---
title: "chapter1"
author: 'tabutan'
date: "`r Sys.Date()`"
output:
  rmdformats::readthedown:
     df_print: paged
     number_sections: yes
  tufte::tufte_html:
    tufte_features: ["fonts", "background", "italics"]
bibliography: reference_science_talk.bib
csl: evolutionary-anthropology.csl
---

```{r setup, include=FALSE}
knitr::opts_chunk$set(cache = TRUE)
```

```{r include=FALSE}
library(tufte)
```

# 科学とは？
科学をする上でこれは現実にある本当のことだと担保しているのは一体何か？<br>
それは、<br>

- 再現性
- あああ
- いいい
- ううう

# 再現性とは？
## クリエイターの世界と研究の世界のちがい
ReHacQの番組「まったりFUKABORIN」の中で、高橋プロデューサー（以下、高橋P）が再現性について面白い話を問いかけた [@rehacq_sunagawa1]。

>**高橋P** <br>
クリエイターの世界だと、<br>
他の人が再現できないものほど価値が高いといわれているんですけど、<br>
研究だと再現性がないとダメということですよね？<br>（中略）<br>
>
>**研究者**<br>
たとえば、映画とかでもいいですし、演奏でもいいですよ。<br>
実際にそこにあったっていう証拠がいっぱい揃っているじゃないですか？<br>
今はなかったとしても。<br>
>（中略）
<br>
嘘だと言われている研究はそこ（あったという多くの証拠）がないんですよ。<br>
だからこその再現なんですけれど。



高橋Pはさらに独創性に関わる発言をしている。<br>

>**高橋P** <br>
育てようと思って、どんなにロジックやっても、<br>
たぶん新海誠のものは新海誠にしか作れないんじゃないか？

この独創性は、科学の世界でも再現できないのではないか？<br>
なぜなら、どんなに先行研究を読んで、理路整然とした研究計画書を書こうとしても、原体験がないとそうそう本当の意味での独創的な発想というのはできそうにないからだ。<br>

<!-- ほんとうの意味での：パロディー研究ではないということ。 -->

原体験、つまり自分の五感で直接経験したことが、創作活動のモチベーションに大きく関わっているならば、勉強ばかりせず（追体験ばかりせず）外に出ていくことが肝要だ。もちろん、追体験はある世界を知る手掛かりになるのだが、原体験に勝る追体験はそうそうないだろう。<br>

昔の京都大学の教授陣が講義に来ないで外に出かけろといっていたというエピソードは、ただ講義をするのが面倒くさかっただけでなく、原体験を求めるところから来ている節もあったのかもしれない。




## 観察とは？
>観察とは愛である。
>
>
> `r tufte::quote_footer('---　佐渡島庸平（著） 『観察力の鍛え方』')`


観察とは忍耐ではなく、愛である。<br>
優れたクリエイターの文章は愛に溢れている [@sadoshima2021]。


 



# 引用文献